台灣板橋地方法院刑事判決　　　　　　　93年度訴字第2307號
　　公　訴　人　台灣板橋地方法院檢察署檢察官
　　被　　　告　乙○○
上列被告因詐欺等案件，經檢察官提起公訴（93年度偵字第1058
8 號）及移送併辦（93年度偵字第18077 號及94年度偵字第3173
號），本院判決如下：
    主  文
乙○○幫助以犯意圖為自己不法之所有，以詐術使人將本人之物
交付之罪為常業，累犯，處有期徒刑壹年貳月。
    事    實
一、乙○○前於民國（下同）87年間因竊盜案件，經台灣台北地
    方法院判處無罪，嗣經台灣高等法院撤銷第一審判決，改判
    處有期徒刑6 月；又於90年間因侵占案件，經台灣高雄地方
    法院判處有期徒刑8 月，復經台灣高等法院高雄分院駁回其
    上訴，上開2 罪裁定應執行刑為有期徒刑1 年確定，縮刑期
    滿日期為91年12月9 日（起訴書誤為91年12月13日執行完畢
    ）。猶不知悔改，於93年6 月間，得知有真實姓名不詳綽號
    「小許」之成年男子，欲購買不特定人開立之金融機構帳戶
    ，其已預見提供自己帳戶予他人使用，係掩飾或隱匿因犯罪
    集團自己重大犯罪所得財物而不違反其本意，竟基於幫助常
    業詐欺及洗錢之概括犯意，自93年6 月23日起至同年月30日
    止期間內，先後2 次在台北縣板橋市○○街61號乙○○工作
    之「孩子王遊藝場」內分別將其於誠泰商業銀行後埔分行（
    下稱誠泰銀行）、富邦商業銀行（現已改名為台北富邦商業
    銀行，下稱台北富邦銀行）、中華郵政股份有限公司板橋文
    化路郵局（下稱板橋文化路郵局）、台北國際商業銀行華江
    分行（下稱台北國際銀行）、中國農民銀行板橋分行（下稱
    中國農民銀行）、交通銀行板橋分行（下稱交通銀行）、台
    灣土地銀行板橋分行（下稱土地銀行）、合作金庫銀行海山
    分行（下稱合作金庫銀行）、第一商業銀行華江分行（下稱
    第一銀行）、台北銀行（現已改名為台北富邦商業銀行，下
    稱台北富邦銀行）、板信商業銀行文化分行（下稱板信銀行
    ）、玉山商業銀行海山簡易型分行（下稱玉山銀行）、萬泰
    商業銀行板橋分行（下稱萬泰銀行）及中國信託商業銀行（
    下稱中國信託銀行）之存摺簿及金融卡（除台北國際銀行無
    金融卡外），以新台幣（下同）2 萬元之代價出售予綽號「
    小許」之成年男子，惟綽號「小許」之成年男子僅交付3000
    元予乙○○，上開3000元業已花用完盡。嗣綽號「小許」之
    成年男子於取得上開金融機構之存摺及金融卡後，旋於93年
    6 月26日晚10時許，由某常業詐欺集團之不詳姓名年籍之成
    年女子撥打電話號碼為（03）0000000 之電話，向甲○○誆
    稱係花旗銀行之專員，並稱甲○○之信用卡遭人盜刷要確認
    資料，以及將為甲○○為止付之動作，請甲○○撥打（02）
    00000000號之電話與「林正宗」主任聯絡，甲○○不疑有詐
    乃依該女子之指示，撥打上開（02）00000000號之電話，由
    前開詐欺集團另一姓名年籍不詳自稱係「林正宗」主任之男
    子接聽後，要求甲○○依其指示，至郵局提款機操作變更傳
    票編號，致甲○○不疑有他而陷於錯誤，於93年6 月26日晚
    10時29分許，將其於中華郵政開戶之帳戶內9 萬9987元，透
    過位於宜蘭縣大同鄉朝陽巷22之5 號之宜蘭大同郵局提款機
    ，匯入乙○○於土地銀行所申請開戶，帳號為000000000000
    000 號之帳戶後，始發覺遭受詐騙。嗣乙○○於93年6 月30
    日下午3 時20分許至位於台北縣板橋市○○○路○ 段55號之
    台北銀行板橋分行申請金融卡時，經該銀行人員辛淑敏報警
    處理而循線查獲。又上開常業詐欺集團於同年7 月7 日在eb
    ay拍賣網站上刊登佯稱欲出售Sony Ericsson Z200行動電話
    1 支，誘使他人出標競價，丙○○不疑有詐而於當日在上開
    網站上看此廣告乃出標競價，之後上開常業詐欺集團中有一
    名自稱「陳小姐」之成年女子與丙○○聯絡，並要展女依其
    指示匯款，展女乃依其指示於同日晚7 時36分許，從台中縣
    沙鹿鎮○○○街8 號之合作金庫銀行提款機匯款2100元至乙○○台北富邦銀行（即富邦銀行板橋分行）之帳號00000000
    000000000 號之帳戶內，惟上開自稱「陳小姐」之人並未將
    上開行動電話寄送予丙○○，此時展女方知受騙。又上開常
    業詐欺集團中之不詳姓名年籍之成員於93年7 月2 日晚6 時
    56分許，在ebay拍賣網站上刊登佯稱販賣「SAFA熱帶魚MP3
    」之廣告誘騙適於該網站瀏覽之胡文欣競標，胡文欣於得標
    後即依不詳年籍自稱「吳先生」之指示，於同年7 月6日 在
    宜蘭礁溪郵局將得標金額2620元匯入乙○○上開誠泰銀行帳
    號0000000000000 號之帳戶內，惟胡文欣見上開得標之「
    SAFA熱帶魚MP3 」久未寄送，乃與「吳先生」之人聯繫，而
    自稱「吳先生」之人以要退回貨款為由，於同年月10日要求
    胡文欣依其指示至提款機操作退款手續，胡文欣不疑有他而
    陷於錯誤，將其於中華郵政開戶之帳戶內之4 萬8571元，透
    過該提款機匯入乙○○之上開誠泰銀行帳戶內，胡文欣至此
    發覺受騙而報警處理。
二、案經台北縣政府警察局板橋分局報請台灣板橋地方法院檢察
    署檢察官偵查起訴暨台中縣警察局清水分局報請台灣台中地
    方法院檢察署檢察官及宜蘭縣警察局礁溪分局報請台灣宜蘭
    地方法院檢察署呈請台灣高等法院檢察署轉送台灣士林地方
    法院檢察署再呈請台灣高等法院檢察署令轉台灣板橋地方法
    院檢察署移送本院併案審理。
    理    由
一、訊據被告乙○○對於上開時、地將其所有上開誠泰銀行等14
    家金融機構之存摺及提款卡交予綽號「小許」之成年男子，
    並收受3000元之事實並不否認；惟矢口否認有何幫助常業詐
    欺及幫助洗錢之犯意，並辯稱：因「小許」向伊表示銀行帳
    戶都被凍結，要借伊帳戶供人匯錢，所以伊才將金融機構之
    帳戶借「小許」之人使用，伊並不知道是拿去犯罪云云。經
    查：
二、本院經調查所得之心證：
   （一）上開被害人甲○○及胡文欣二人因受前揭訛詐，而按
         照犯罪集團成員指示操作自動櫃員機，將其存於郵局
         帳戶內之款項分別為9 萬9987元、4 萬8571元匯入犯
         罪集團成員指定之被告乙○○於土地銀行與誠泰銀行
         之帳戶內，並於款項入帳後，隨即遭人以自動櫃員機
         提領之事實，以及被害人丙○○與胡文欣二人於ebay
         拍賣網站上見有拍賣之廣告而予以競標，並依指示分
         別匯入2100元、2620元至被告於富邦銀行、誠泰銀行
         之帳戶內，惟事後卻未見標購之物品寄送之事實，業
         據被害人甲○○、丙○○及胡文欣等三人分別於警詢
         及偵查中指訴綦詳，並有郵政儲金匯業局自動櫃員機
         儲戶交易明細表影本2 紙（見台灣板橋地方法院檢察
         署93年度偵字第10588 號偵查卷第25頁）、金融機構
         回應狀態1 紙（見同上偵查卷第55頁）、ebay網站上
         刊登之廣告共4 紙（見台灣台中地方法院檢察署93年
         度偵字第18077 號偵查卷第12頁、第13頁及宜蘭縣警
         察局礁溪分局刑案偵查卷宗第35頁、第36頁）、合作
         金庫自動櫃員機交易明細單1 紙（見同上台灣台中地
         方法院檢察署偵查卷第14頁）、富邦商業銀行股份有
         限公司板橋分行93年7 月20日（93）富板字第189 號
         函送之被告開戶資料影本1 份（見同上偵查卷第16頁
         、第17頁）、誠泰商業銀行後埔分行93年9 月17日誠
         泰銀後埔字第81號函送被告開戶及存提交易明細等資
         料影本1 份（見宜蘭縣警察局礁溪分局刑案偵查卷宗
         第8頁至第17頁）在卷可稽。
   （二）按一般於金融機構開戶，並無任何限制，若有合法使
         用金融帳戶匯款或交易之需者，均無須支付任何費用
         ，即可自行逕向金融機構申請設立帳戶，且在金融機
         構設立存款帳戶者關於存摺及印鑑章，此皆關係存款
         戶個人之財產權益，具有專屬性及私密性，除非與存
         戶本人或具密切之關係者外，一般人均應妥為保管，
         以防止被冒用；縱因特殊情形偶將存摺、印鑑章交付
         他人之需，亦必會深入瞭解其用途及合理性之後，始
         予以提供使用，若將存摺及印鑑章賣予不明人士使用
         或落入不明人士手中，而未加以闡明正常用途，極易
         幫助與財產有關之犯罪工具，此為吾人依一般生活認
         知所易於體察之常識。是以有犯罪意圖者，非有正當
         理由，竟徵求他人提供帳戶，客觀上可預見其目的，
         係供為某筆資金之存入，後再行領出之用，且該筆資
         金之存入及提領過程係有意隱瞞其流程及行為人身分
         曝光之用意，一般人本於一般認知能力均易於瞭解，
         而被告係成年之人，自當知之甚明而有預見，詎其竟
         仍將上開自己設立之銀行及郵局等金融機構之帳戶，
         反於社會常情，收取費用，售予不詳姓名年籍綽號「
         小許」之成年男子；況被告於93年6 月23日當日即分
         別在中國農民銀行、交通銀行、土地銀行、板信銀行
         、板橋文化路郵局、玉山銀行、萬泰銀行、台北富邦
         銀行及中國信託銀行等九家金融機構開戶，分別有台
         灣土地銀行板橋分行94年4 月14日橋存字第094000046
         9號函、萬泰商業銀行板橋分行94年3月18日板橋字第0
         9401050075號函、玉山銀行海山簡易型分行94年3月23
         日玉海山字第05032202號函、交通銀行板橋分行94年3
         月22日交板發字第9406900061號函、中國信託商業銀
         行94年4月12日中信銀作業9481322978號函、板信商業
         銀行文化分行94年3月23日板信文化字第0940950022號
         函、中國農民銀行板橋分行94年3月21日農板字第9420
         800055號函、台北富邦商業銀行股份有限公司94年3月
         30日北富銀台作字第9402679 號函、中華郵政股份有
         限公司94年3 月31日儲字第0940704735號函送被告之
         開戶及存提款往來等資料附卷可參（見本院刑事卷第
         68頁至第89頁及第97頁至第101 頁、第105 頁至第116
         頁、第130 頁至第132 頁），倘果如被告所言，綽號
         「小許」之人係向被告借用金融機構帳戶作為他人匯
         錢之用，又何需向被告索取誠泰銀行等多達14家金融
         機構之帳戶使用及被告又何需於93年6月23日當日向中
         國農民銀行等多達9家金融機構申請開戶，此顯與常情
         有違。再被告亦自承與綽號「小許」並不熟識，亦不
         知「小許」之人年籍及住址以及從事何工作等事項，
         被告對於不熟識「小許」之人，竟提供多達14家金融
         機構之帳戶供其使用，顯見被告有幫助該犯罪集團常
         業詐欺及洗錢之故意甚明。
    綜上所述，足見被告所辯各節，顯屬飾卸諉責之詞，不足採
    信。本案罪證至為明確，被告犯行洵堪認定。
三、查被告提供多達14家金融機構之帳戶，幫助上開綽號「小許
    」之犯罪集團使用，以幫助該犯罪集團成員從事常業詐欺犯
    行並掩飾該集團自己常業詐欺之重大犯罪所得財物，核被告
    所為，係犯刑法第30條第1 項、第340 條之幫助常業詐欺及
    刑法第30條第1 項、洗錢防制法第9 條第1 項之幫助掩飾或
    隱匿因自己重大犯罪所得財物之二罪，而公訴人起訴書事實
    業已敘及幫助犯罪集團掩飾或隱匿重大犯罪所得財物，所犯
    法條卻誤引被告係犯刑法第30條第1 項及洗錢防制法第9 條
    第2 項之幫助掩飾他人因重大犯罪所得財物之法條，尚有未
    洽，附此說明。又被告先後2 次交付共14家金融機構帳戶幫
    助洗錢之犯行，時間緊接，且犯罪構成要件相同，顯係基於
    概括犯意為之，為連續犯，應論以一罪。再被告係以一行為
    觸犯上開二罪，為想像競合犯，應從重以幫助常業詐欺罪處
    斷。又被告係基於幫助之意思，參與常業詐欺以外之行為，
    為幫助犯，依刑法第30條第2 項之規定減輕其刑。末查；被
    告前於87年間因竊盜案件，經台灣台北地方法院判處無罪，
    嗣經台灣高等法院撤銷第一審判決，改判處有期徒刑6 月；
    又於90年間因侵占案件，經台灣高雄地方法院判處有期徒刑
    8 月，復經台灣高等法院高雄分院駁回其上訴，上開2 罪裁
    定應執行刑為有期徒刑1 年確定，縮刑期滿日期為91年12月
    9 日，此有台灣高等法院被告前案紀錄表在卷可徵。其於有
    期徒刑執行完畢後五年內再犯有期徒刑以上刑之本罪，為累
    犯，應加重其刑。並先加後減之。爰審酌被告竟貪圖私利，
    出售存摺帳戶予不法常業詐欺犯牟利，助長他人犯罪，非但
    增加被害人尋求救濟及治安機關查緝犯罪之困難，亦使不法
    詐欺犯得以順利掩飾其常業詐欺所得之財物，危害被害人財
    產安全及社會經濟秩序，另兼衡被告因一時失慮而犯本罪、
    所使用之手段、犯罪所得及犯罪後之態度等一切情狀，量處
    如主文所示之刑，以示懲儆。
四、至公訴人雖未起訴上開犯罪集團詐騙被害人丙○○及胡文欣
    二人之犯行，惟此部分犯與公訴人起訴部分係屬單純一罪之
    關係，依審判不可分之原則，應為起訴效力所及，且經檢察
    官移送併辦，本院自應一併予以審理。
五、按主刑與從刑不能割裂適用不同之法律，本件被告之主刑係
    適用刑法第340 條之常業詐欺罪予以處罰，故被告所出售上
    開14家金融機構實際收受之3000元，自不能適用不同之洗錢
    防制法第12條第1 項之規定予以沒收及如全部或一部不能沒
    收時，以其財產抵償之諭知，而應適用刑法第38條第1 項第
    3 款被告犯罪所得之規定，予以宣告沒收，惟上開被告收受
    之3000元業已花用完盡，經被告供承在卷，是以無從於本案
    中諭知沒收，併予敘明。
據上論斷，應依刑事訴訟法第第299條第1項前段，洗錢防制法第
9條第1項，刑法第11條前段、第30條第1項、第2項、第340條、
第55條、第47條，罰金罰鍰提高標準條例第1條前段，判決如主
文。
本案經檢察官陳孟黎到庭執行職務
中　　華　　民　　國　　94　　年　　5 　　月　　26　　日
                           台灣板橋地方法院刑事第五庭
                               審判長法  官  陳  坤  地
                                     法  官  許  映  鈞
                                     法  官  潘  長  生
上列正本證明與原本無異。
如不服本判決，應於判決送達後10日內向本院提出上訴狀（應附
繕本），上訴於臺灣高等法院。
                                     書記官  楊  馥  如
中　　華　　民　　國　　94　　年　　5 　　月　　26　　日
附錄本案論罪科刑法條
中華民國刑法第340條
以犯第三百三十九條之罪為常業者，處一年以上七年以下有期徒
刑，得併科五萬元以下罰金。
洗錢防制法第9條
犯第二條第一款之罪者，處五年以下有期徒刑，得併科新臺幣三
百萬元以下罰金。
犯第二條第二款之罪者，處七年以下有期徒刑，得併科新臺幣五
百萬元以下罰金。
以犯前二項之罪為常業者，處三年以上十年以下有期徒刑，得併
科新臺幣一百萬元以上一千萬元以下罰金。
法人之代表人、法人或自然人之代理人、受雇人或其他從業人員
，因執行業務犯前三項之罪者，除處罰行為人外，對該法人或自
然人並科以各該項所定之罰金。但法人之代表人或自然人對於犯
罪之發生，已盡力監督或為防止行為者，不在此限。
犯前四項之罪，於犯罪後六個月內自首者，免除其刑；逾六個月
者，減輕或免除其刑；在偵查或審判中自白者，減輕其刑。
